臺灣南投地方法院民事簡易判決
110年度埔簡字第111號
原      告  林儀惠  

被      告  羅家茗  
上列當事人間請求損害賠償事件，經本院刑事庭110年度埔簡附
民字第4號裁定移送前來，本院於民國110年11月4日言詞辯論終
結，判決如下：
    主  文
被告應給付原告新臺幣2萬0,450元，及自民國110年7月21日起至
清償日止，按週年利率5％計算之利息。
原告其餘之訴駁回。
訴訟費用由被告負擔2％，餘由原告負擔。
本判決第1項得假執行。但被告如以新臺幣2萬0,450元為原告供
擔保後，得免為假執行。    
    事實及理由
一、原告主張：
    兩造均為南投縣埔里鎮樹人一街243巷「鎮寶社區」之住戶
    ，因社區植栽種植問題而起紛爭。被告於民國109年10月18
    日下午，因對原告心生不滿，竟基於傷害原告身體之犯意，
    於同日下午3時許，在社區警衛室前，持鐵棍1支毆打原告，
    致原告受有左上肢鈍挫傷、左下肢鈍挫傷等傷害，原告因而
    支出醫療費用新臺幣（下同）450元。復被告蠻橫無理、凶
    神惡煞般之舉，致使原告至今憶起仍心有餘悸、夜不成寐，
    原告迄今仍活在恐懼之中，亦擔心日後遭報復，且被告至今
    未對原告有任何歉意等語，請求被告賠償精神慰撫金100萬
    元，爰依民法第184條第1項前段及第195條第1項前段規定，
    請求被告損害賠償等語，並聲明：被告應給付原告100萬0,4
    50元，及自起訴狀繕本送達翌日起至清償日止，按週年利率
    5％計算之利息。
二、被告答辯：
    被告承認有拿鐵棍打原告，造成原告受傷，但係因原告隨便
    亂剪被告在庭院所種植之彩葉草，還故意將垃圾掃一掃後，
    倒在被告面前。被告名下無任何財產，心有餘而力不足，沒
    有錢可以跟原告和解等語，資為答辯，並聲明：原告之訴駁
    回。
三、本院之判斷：
  ㈠原告前揭主張，業據其提出臺中榮民總醫院埔里分院109年10
    月18日診斷證明書、臺灣南投地方檢察署檢察官110年度復
    偵字第5號聲請簡易判決處刑書、臺中榮民總醫院埔里分院1
    09年10月18日急診醫療費用收據及109年10月18日門診醫療
    費用收據各1份、彩色傷勢照片2張及監視錄影畫面隨身碟1
    份（見本院附民卷第13至21頁及本院卷之證物袋）在卷可稽
    ，而被告亦於110年11月4日言詞辯論期日當場自承有毆打原
    告並致原告受傷等情（見本院卷第43頁），且被告前經本院
    刑事庭以110年度埔簡字第72號刑事判決，認定被告犯傷害
    罪，處拘役45日，如易科罰金，以1,000元折算1日等情，業
    經本院依職權調取本院110年度埔簡字第72號刑事卷核閱無
    訛。是原告遭被告執鐵棍1支毆打致傷之事實，自堪信為真
    實。
  ㈡按因故意或過失，不法侵害他人之權利者，負損害賠償責任
    ；不法侵害他人之身體、健康、名譽、自由、信用、隱私、
    貞操，或不法侵害其他人格法益而情節重大者，被害人雖非
    財產上之損害，亦得請求賠償相當之金額，分別於民法第18
    4條第1項前段及第195條第1項定有明文。復按不法侵害他人
    之人格權，被害人受有非財產上損害，請求加害人賠償相當
    金額之慰撫金時，法院對於慰撫金之量定，應斟酌實際加害
    情形、所造成之影響、被害人痛苦之程度、兩造之身份地位
    經濟情形及其他各種狀況，以核定相當之數額（最高法院47
    年台上字第1221號、51年台上字第223號判例要旨參照）。
    被告既執鐵棍1支毆打原告，致原告受有左上肢鈍挫傷及左
    下肢鈍挫傷等傷勢，自屬侵害原告之身體及健康權，原告自
    得依民法第184條第1項前段及第195條第1項前段規定，請求
    被告賠償醫療費用450元及精神慰撫金。
  ㈢本院審酌被告侵害原告身體及健康權之行為、方式、地點及
    原告所受之傷勢及損害，另審酌原告為高中畢業，曾從事家
    具販售，目前退休，無應扶養之人；被告為國小畢業，曾從
    事粗工，目前退休，亦無應扶養之人等情；再斟酌兩造之財
    產資料及109年度所得資料（見本院卷第29至31及35頁）等
    一切情狀後，認本件原告得向被告請求之精神慰撫金以2萬
    元為適當。至逾上開範圍之請求，則非屬相當，無從准許。
  ㈣復按給付有確定期限者，債務人自期限屆滿時起，負遲延責
    任；給付無確定期限者，債務人於債權人得請求給付時，經
    其催告而未為給付，自受催告時起，負遲延責任。其經債權
    人起訴而送達訴狀，或依督促程序送達支付命令，或為其他
    相類之行為者，與催告有同一之效力，分別於民法第229條
    第1項、第2項定有明文。又遲延之債務，以支付金錢為標的
    者，債權人得請求依法定利率計算之遲延利息。但約定利息
    較高者，仍從其約定利率。應付利息之債務，其利率未經約
    定，亦無法律可據者，週年利率為5％，分別於民法第233條
    第1項、第203條亦有明文。本件原告對被告請求之侵權行為
    損害賠償債權，核屬無確定期限之給付，自應經原告之催告
    而未為給付，被告始負遲延責任，而原告之起訴狀繕本係於
    110年7月20日合法送達於被告（見本院附民卷第23頁），而
    被告迄未給付，即應自起訴狀繕本送達翌日（即110年7月21
    日）起負遲延責任，故原告請求被告自110年7月21日起至清
    償日止，按週年利率5％計算之遲延利息，即屬有據，應予准
    許。
四、據上論結，原告依民法第184條第1項前段及第195條第1項前
    段規定，請求被告給付100萬0,450元及自起訴狀繕本送達翌
    日起至清償日止，按週年利率5％計算之利息，僅於如主文第
    1項所示之範圍內，為有理由，應予准許。逾此範圍部分，
    則屬無據，應予駁回。
五、本件依民事訴訟法第427條第2項第12款規定，應適用簡易訴
    訟程序，本院既為被告部分敗訴之判決，依同法第389條第1
    項第3款規定，應依職權就被告敗訴部分宣告假執行，併依
    同法第436條第2項及第392條第2項規定，依職權宣告被告為
    原告供如主文第4項後段所示之擔保金後，得免為假執行。
六、本件事證業臻明確，兩造其餘主張、攻擊防禦方法及證據資
    料，經本院審酌後認均不足以影響本件判決之結果，爰不逐
    一論列。
七、末按民事訴訟法第87條第1項規定：「法院為終局判決時，
    應依職權為訴訟費用之裁判。」業已明文法院為終局判決時
    「應依職權」為訴訟費用之裁判，而非賦予法院裁量權限，
    故法院對於訴訟費用自均應依職權裁判以求明確，仍應於主
    文諭知「訴訟費用由何造負擔」，而無例外不為訴訟費用裁
    判之情形，又當事人支出訴訟費用並非限於卷內之憑證或文
    書資料所示費用，仍可能事實上存在隱而暫未提出於法院之
    訴訟費用支出證據。是上述費用均僅於民事訴訟程序中暫未
    提出予法院附卷，因日後當事人仍得提出費用單據向法院聲
    請確定訴訟費用額。故縱法院為判決時，訴訟卷宗內並無任
    何兩造支出訴訟費用之資料，法院於判決主文中仍應諭知「
    訴訟費用由何造負擔」，以免掛一漏萬，損害當事人權益（
    臺灣高等法院暨所屬法院107年法律座談會民事類提案第18
    號研討結果審查意見可資參照）。查本件係刑事附帶民事訴
    訟，依刑事訴訟法第504條第2項規定，免納裁判費，惟仍應
    依民事訴訟法第79條規定，諭知訴訟費用由敗訴之被告負擔
    ，以備將來如有訴訟費用發生時，得以確定其數額，爰諭知
    如主文第3項所示。
八、訴訟費用負擔之依據：民事訴訟法第79條。
中　　華　　民　　國　　110 　年　　11　　月　　12　　日
                  埔里簡易庭  法  官  林彥宇
以上為正本係照原本作成。
如不服本判決，應於送達後20日內，向本院提出上訴狀並表明上
訴理由，如於本判決宣示後送達前提起上訴者，應於判決送達後
20日內補提上訴理由書（須附繕本）；並向本院繳足上訴裁判費
（如委任律師提起上訴，請注意民事訴訟法施行法第9條規定）
。
中　　華　　民　　國　　110 　年　　11　　月　　12　　日
                              書記官